臺灣高等法院刑事判決　　　　　　　　　　　　　九十一年度上訴字第一二五七號
　　上　訴　人
　　即　被　告　乙○○
　　選任辯護人　柯士斌
　　　　　　　　葉民文
　　　　　　　　孫銘豫
　　上　訴　人
　　即　被　告　丙○○
　　　　　　　　戊○○
　　　　　　　　甲○○
右上訴人即被告因重利等案件，不服臺灣基隆地方法院九十年度訴字第四四五號，中
華民國九十一年一月二十三日第一審判決（起訴案號：臺灣基隆地方法院檢察署九十
年度偵字第九九六號）提起上訴，本院判決如左：
    主  文
原判決撤銷。
乙○○以犯乘他人急迫貸以金錢，而取得與原本顯不相當之重利之罪為常業，處有期
徒刑陸月，如易科罰金以參佰元折算壹日；又共同以非法方法剝奪人之行動自由，處
有期徒刑陸月，如易科罰金以參佰元折算壹日，扣案之電擊棒壹支沒收。應執行有期
徒刑拾月，如易科罰金以參佰元折算壹日，扣案之電擊棒壹支沒收。
丙○○、甲○○共同以非法方法剝奪人之行動自由，各處有期徒刑伍月，如易科罰金
以參佰元折算壹日，扣案之電擊棒壹支沒收。
戊○○共同以非法方法剝奪人之行動自由，累犯，處有期徒刑陸月，如易科罰金以參
佰元折算壹日，扣案之電擊棒壹支沒收。
    事  實
一、乙○○自民國（下同）八十六年間起至八十九年十月、十一月間止，在基隆市經
    營貸放款業務，如有人欲借貸款項，則撥打0000000000號行動電話門
    號與乙○○聯繫，約定時間、地點碰面後，再當場交付所借貸之金額，前後多次
    乘他人經濟困窘急需用錢之際，於如附表所示之時間，在基隆市○○區○○街二
    號二樓、光一路、成功一路口等地，借貸款項予林梅蘭、江寶玉、蕭明珠、孔霞
    、郭俊國、廖志堂、丁○○、梁素蓮、鄭貞文、劉文景等不特定之人（貸放金額
    、收息方式及抵押物品如附表所示），收取月息約四‧二分至三十三‧四分不等
    之利息，而取得與原本顯不相當之重利，並以此為常業。
二、緣乙○○於八十七年四月間借款新臺幣（下同）二十六萬元（原審誤載為二十萬
    元，應予更正）予胡江明，因胡江明未能依約清償，便簽立面額三十萬元之本票
    一紙，並由丁○○在該本票上背書保證，嗣因胡江明逃匿無蹤，乙○○乃要求丁○○代為清償，丁○○因無力負擔，遂避不見面，嗣乙○○得知丁○○住處，遂
    與丙○○、甲○○及戊○○（於八十六年間因違反麻醉藥品管理條例案件，經台
    灣基隆地方法院判處有期徒刑五月確定，於八十六年七月一日易科罰金執行完畢
    ）共同基於妨害自由之犯意聯絡及行為分擔，於九十年二月二十二日上午八時許
    ，乙○○囑由丙○○、甲○○及戊○○等人，攜帶戊○○所有之電擊棒一支，前
    往基隆市信義區○○○路二號之十八處強押丁○○外出解決債務。同日上午九時
    許，丙○○、戊○○及甲○○等人在上址屋外見丁○○及其友人鄭美玉出現，彼
    等即趨前架住丁○○，要求丁○○坐上不詳車牌號碼之計程車與彼等一同離開，
    丁○○不從，丙○○即持電擊棒發出電擊聲響，使丁○○心生畏懼，遂應彼等要
    求坐上計程車後，前往基隆市中正公園停車場與乙○○會合（途中丙○○先行下
    車），俟乙○○駕車到達後，戊○○及甲○○即強押丁○○共同乘坐後座，由乙○○駕車前往四腳亭山區，途中乙○○要求丁○○如無法償債，即應找人出來擔
    保，戊○○並多次以手肘故意撞擊丁○○腹部示威（未成傷）。嗣經鄭美玉撥打
    丁○○之電話與乙○○協調後，雙方約定在基隆市信義區○○○路二號之十八處
    前碰面，乙○○旋駕車搭載戊○○、甲○○及丁○○到達上開地點，丙○○撥打
    電話向甲○○詢問後得知上情，亦前往上揭地點與乙○○等人會合。同日上午十
    一時許，鄭美玉抵達上址與乙○○等人碰面後，鄭美玉提議另覓處所商談償債事
    宜，彼等走到基隆市信義區○○○路一七二巷十之四號前時，為警當場查獲，並
    扣得上揭戊○○所有之電擊棒一支。
三、案經基隆市警察局第四分局報告臺灣基隆地方法院檢察署檢察官偵查起訴。
    理  由
一、訊據上訴人即被告乙○○坦承於附表所示時間借貸款項予附表所示被害人，並收
    取與原本顯不相當之高利之事實，其選任辯護人則其利益辯稱被告乙○○並無乘
    人急迫、輕率或無經驗而貸借金錢之情事，並稱附表所示被害人均係出於自願向
    被告乙○○告貸，另稱被告乙○○有正當職業，並非以貸放金錢收取重利為常業
    云云；另上訴人即被告乙○○、丙○○、戊○○及甲○○均否認以非法方法剝奪
    被害人丁○○之行動自由，均辯稱係被害人丁○○自願隨彼等外出商談如何解決
    債務，前往中正公園及四腳亭山上均係出自被害人丁○○之提議；被告乙○○又
    辯稱：丁○○主動打電話約其出來商討清償債務事宜，丁○○如何上車，其並不
    知情云云；被告丙○○另辯稱彼係不小心按到電擊棒，並非故意要發出電擊聲；
    被告戊○○則辯稱彼並未毆打被害人丁○○之腹部，係因車輛行駛山區彎路，汽
    車後座乘客相互推擠所致云云。
二、經查：
（一）刑法第三百四十四條重利罪成立之要件為１、乘人急迫，輕率或無經驗，貸以
    金錢或其他物品，２、取得與原本顯不相當之重利。在第一要件，係指明知他
      人出於急迫、輕率或無經驗，而利用機會故為貸與，在第二要件，係指就原本
      利率、時期核算及參酌當地之經濟狀況，較之一般債務之利息，顯有特殊之超
      額者而言。此項犯罪，固須對於特定人為之，始能成立。至若明知社會上有因
      急迫而舉債濟急，及因輕率或無經驗而從事舉債之情形，預定苛刻條件，一俟
      他人告貸，藉以博取重利為常業者，雖非對於特定人乘機利用，不能謂非對於
      一般人具有犯罪之概括故意，則其犯有前項法條所載情事，即應論以同法第三
      百四十五條之罪（最高法院二十七年上字第五二○號判例意旨參照）。又刑法
      上所謂常業犯，指反覆以同種類行為為目的之社會活動之職業性犯罪而言，至
      於犯罪所得之多寡，是否恃此犯罪為唯一之謀生職業，則非所問，縱令兼有其
      他職業，仍無礙於該常業犯罪之成立（最高法院八十五年臺上字第五一○號判
      例意旨參照）。且依最高法院八十四年度臺上字第五○六一號刑事判決所揭示
      之旨「公眾週知之事實，毋庸舉證，刑事訴訟法第一百五十七條定有明文。查
      民間利息通常為月息二、三分（即百分之二、三），為一般有民間資金往來經
      驗者所熟知」，被告乙○○向附表所示被害人等收取之借款利息，輕者月息四
      ‧二分，重者高達三十三‧三分，顯屬與其借款原本顯不相當之重利甚明。衡
      情該些向被告乙○○借貸金錢之人茍非有需錢孔急之急迫情形，斷不會甘願支
      付與原本顯不相當之高額利息予被告乙○○之理。又附表所示被害人明知被告
      乙○○係以高額利息放貸為常業之人，係因自己或友人經濟狀況不佳或有金錢
      急用，始捨正常管道而向之借貸或擔保，業據被害人丁○○、蕭明珠、鄭貞文
      、江寶玉、劉文景、林梅蘭、郭俊國等人於警訊及原審調查中證述明確（原審
      九十年九月六日、九月二十四日、十月十二日、十一月二日訊問筆錄參照），
      另經被害人梁素蓮、謝清祥（為梁素蓮保證）、廖志堂、孔霞等人於警訊中指
      陳無訛。衡諸被告乙○○借貸之條件利息動輒高達月息百分之十三（年息百分
      之一百五十六）以上，倘未在甚為急迫之下，何人願意無故背負上開條件之高
      利？被告乙○○係利用被害人急迫情形而謀取與原本顯不相當之高利，已甚明
      確。又被告乙○○於原審調查時雖辯稱其貸放金錢當時另有其他正當工作云云
      ，然自其自承知道自己的放款利息相較銀行及民間利息高出甚多，且供承「（
      當時如何與要借錢的人聯絡？）都是朋友介紹，這些要借錢的人就打我的電話
      聯絡」、「（如何放款及收款？）我都是親自交現金給他們，收款也是我親自
      去收」、「（借款人每日還款都是你親自去收？）是」（原審九十年九月六日
      訊問筆錄參照）等情，足認被告乙○○平日係以反覆從事貸放收取重利之業務
      為生活重心，且有向不特定人收取利息而將其行為表見於外，其行為自已該當
      於常業犯之要件甚明。此外，復有扣案之本票、支票及戶籍資料等可資為憑，
      被告乙○○此常業重利部分之犯行堪可認定。
（二）１、被告丙○○、戊○○、甲○○雖曾於原審審理中供稱彼等均於警訊中遭警
      刑求，故警訊中之供述並不實在云云。然查，姑不論被告戊○○、甲○○自警
      訊、偵查、乃至原審多次調查程序中，及於本院審理時，皆未曾提及曾遭警刑
      求逼供乙事，彼等驟於原審審理時方曾為刑求抗辯，已非無疑；且被告丙○○
      、戊○○、甲○○等人均自承事後並未前往醫院驗傷，衡諸彼等並未因本案而
      遭羈押，若真有遭警刑求之情，理應於檢察官訊問後前往驗傷存證；且若彼等
      確於警訊中遭刑求逼供，何以於檢察官偵查中仍坦承共同持電擊棒強押被害人
      丁○○上車之情（臺灣基隆地方法院檢察署九十年度偵字第九六九號偵查卷第
      五頁以下參照），輔以彼等均未能提出任何證據或證據方法以供查證刑求逼供
      是否屬實，本院認彼等於原審審理時所為之刑求抗辯，不足採信，應先敘明。
      ２、訊據被告四人雖於本院審理時均矢口否認強押被害人丁○○外出解決債務
      ，均供稱係被害人丁○○自願上車，前往中正公園及四腳亭等處均係被害人丁○○自行提議云云。惟查，有關被告等人係以強押上車方式帶走被害人丁○○
      乙節，除據被告丙○○、戊○○、甲○○迭於警訊及偵查中坦承不諱外，證人
      即被害人丁○○於原審結證稱：「當天我是早上八點多去到基隆市○○○路找
      鄭美玉，在路旁被告丙○○、戊○○、甲○○三個人走過來就圍住我與鄭美玉
      ，要我上計程車，但我不肯，他們其中一人就拿出電擊棒要電我，被我閃開：
      ：後來我上車被他們二邊圍住坐在後座中間，計程車開到途中，丙○○先下車
      ，到了基隆中正公園內，下車後，他們又圍住我不讓我走：：後來乙○○開車
      到公園來，又把我押到是四腳亭附近的山上繞圈子，後來乙○○恐嚇我說要我
      在找一個人出來擔保，否則要將我活埋，我告訴他說我無法找到人擔保，這時
      坐我在二側的被告戊○○、甲○○其中一人有出手打我，我記得是坐在我右手
      邊的人，只要乙○○問我話我沒有回應，就用手肘撞擊我的腹部好幾次」等語
      ；證人鄭美玉亦結證稱：「當天我們是相約要去拜拜，我看到被告丙○○、戊○○、甲○○上前用手押住丁○○，要將他押上車，我見狀要跟去，就被其中
      的被告丙○○用電擊棒電擊我的左手肘關節，後來我們有開車在後面跟，但是
      跟丟了」（原審九十年九月二十四日訊問筆錄參照）等語，足認被害人丁○○
      之指訴應屬事實。雖被害人於本院審理時主動到庭（其並未收受本院審理傳票
      之送達）陳稱：當時是其自願上車，並未受到剝奪自由云云。但查丁○○於本
      院審理時所為之證詞，不惟與其於警訊、偵查中、原審之指述不符，亦與證人
      鄭美玉之證詞大相逕庭。且查茍被告等對丁○○並無前揭妨害自由犯行，衡情
      其等與丁○○約妥地點進行清償債務之商談即可，丁○○何需隨被告等上車，
      且長時間不得下車？且其間並一再變更前往地點之理；再者被告等何需勞師動
      眾，動員多人，且攜帶對人震懾效果強大之電擊棒上車？又若被告等不無此項
      犯行，被害人焉有緊急報警處理之必要。另按證人於案發時所為之供述，較少
      受干預及權衡利害得失，故基於案重初供之經驗法則，丁○○於原審時之供述
      ，方值採信。又告訴人、證人之陳述有部分前後不符，或相互間有所歧異時，
      究竟何者為可採，法院仍得本其自由心證予以斟酌，非謂一有不符或矛盾，即
      應認其全部均為不可採信；尤其關於行為動機、手段及結果等之細節方面，告
      訴人之指陳，難免故予誇大，證人之證言，有時亦有予渲染之可能；然其基本
      事實之陳述，若果與真實性無礙時，則仍非不得予以採信（最高法院七十四年
      臺上字第一五九九號判例意旨參照）。查被害人丁○○雖於本院審理時，一反
      先前指證歷歷，改稱係彼係自願偕同被告戊○○、甲○○上車前往中正公園及
      搭乘被告乙○○駕駛車輛前往四腳亭等地，然此與其先前警訊、偵查、乃至本
      院調查中之多次指訴顯不一致，且自其前原審院九十年九月二十四調查中，猶
      以證人身分具結證述遭強押之過程細節至為清楚。綜上，丁○○於本院審理翻
      異前詞，應係事後與被告等人已達成和解，不願繼續深究所致，即此，證人丁○○於本院所為之證詞，應予事實不符，不足採信。
（三）被告乙○○雖辯稱其僅有委請被告丙○○代為尋覓被害人丁○○，不知被告丙○○為何要找被告戊○○、甲○○等人一起前往，亦未要求被告許凱維等人強
      押被害人丁○○外出云云。然被告乙○○於原審調查中自承其前後共四、五次
      找被告丙○○幫忙找人要債，每次都會給予被告丙○○一、二千元等情，被告
      丙○○對此亦坦承不諱（原審九十年八月二十日訊問筆錄參照），且被告丙○○於警訊中亦供承係被告乙○○要彼夥同戊○○、甲○○一起開車並攜帶電擊
      棒前去找被害人丁○○要債；被告甲○○供承早在八十九年夏天即已認識被告
      乙○○，並於警訊中供稱平日稱被告乙○○為「大哥」，案發前一天晚上還與
      被告丙○○、戊○○一起到乙○○住處打電動玩具；被告戊○○於警訊中供稱
      經由被告丙○○介紹認識被告乙○○，當天是被告丙○○、甲○○表示要找人
      要債才一起跟去等語；參諸被告丙○○、甲○○及戊○○對於被害人丁○○與
      被告乙○○間之債務糾紛情形並不明瞭，僅知悉被害人丁○○積欠被告乙○○
      債務，被告丙○○、戊○○及甲○○自無法在找到被害人丁○○後，即當場與
      之商談清償之細節，且被害人丁○○亦陳稱：當時他們三人靠過來時，就叫彼
      跟他們上車，並說彼怎麼跑也是會被他們找到等語，顯見被告丙○○、戊○○
      及甲○○一開始強押被害人丁○○上車應即係出於被告乙○○之授意，被告乙○○就此部分犯行與被告丙○○、戊○○及甲○○間顯有犯意聯絡與行為分擔
      ，本案應係被告乙○○囑由其餘被告攜帶電擊棒前去強押被害人丁○○外出解
      決債務，被告乙○○諉稱不知之辯解，無足採信。
（四）被告丙○○雖於本院調查中辯稱被告乙○○只是要其代為尋覓被害人丁○○下
      落，並未要求強押丁○○外出，然若僅係單純尋人，被告丙○○隻身前往即可
      ，何須夥同被告戊○○、甲○○前去？被告等人意欲仗恃人多，強押被害人丁○○外出解決債務之心昭然若揭；且若被告丙○○等人無意強押被害人丁○○
      外出，當覓得被害人丁○○行蹤時，僅需告知被告乙○○，由其自行處理即可
      ，何須彼等全程陪同？且若無意強押被害人丁○○外出，被告等人何須刻意攜
      帶電擊棒前去？又被告丙○○係一具備基本常識之成年人，豈有不知電擊棒為
      何物，且又適巧誤觸電源開關之理？而被害人丁○○若係自行提議與被告乙○○在基隆市中正公園碰面商討如何解決債務，彼大可自行搭車前往，被告戊○○、甲○○又何須偕同前去？諸此足認被告等人之辯解，均係事後諉卸之詞，
      難以採信。
（五）被告乙○○於原審雖以證人即警員李秋貝證稱被害人丁○○當場並未表示遭被
      告等人強押外出（原審九十年九月二十四日訊問筆錄參照）等語，辯稱其等僅
      係商討如何解決債務，並無妨害自由之犯行。然被告乙○○若非以利用非法手
      段要債，何須糾集其餘被告前往？又何須隨身攜帶電擊棒？已如前述，遑論其
      等於警察前去處理時，曾當場對警員佯稱只是來找朋友，並非要債？凡此，堪
      認被告乙○○此部分之辯解，亦無可採。
（六）綜上所陳，被告等人之辯解均無可採。本案事證明確，被告等人之犯行均堪認
      定，應依法論科。
三、按刑法第三百零二條第一項之罪，與同法第三百零四條第一項及同法第三百零五
    條之罪，所保護之法益均為被害人之自由。剝奪人之行動自由罪，不外以強暴、
    脅迫、乃至恐嚇為手段，且較他罪為重，縱其目的在行無義務之事或妨害他人行
    使權利或恐嚇他人，仍應逕依刑法第三百零二條第一項論處，無適用同法第三百
    零四條、第三百零五條之餘地（最高法院七十六年度臺上字第三五一一號、八十
    年度臺上字第四二三二號刑事判決意旨參照）。查被告被告乙○○、丙○○、戊○○及甲○○係以持電擊棒、毆打腹部等方式持續剝奪被害人丁○○之自由，自
    係包含於妨害被害人丁○○行動自由之同一犯意中接續實施，雖合於刑法第三百
    零四條第一項以脅迫使人行無義務之事、第三百零五條以加害身體之事恐嚇他人
    致生危害於安全之犯罪構成要件，但此兩個動作應視為以非法方法剝奪行動自由
    之部分行為，合併成為一個以非法方法剝奪人之行動自由罪，即祇成立實質上之
    一罪，應依刑法第三百零二條第一項論處，不另論其他二罪。是核彼等所為，均
    係犯刑法第三百零二條第一項以非法方法剝奪人之行動自由罪，彼等間有犯意聯
    絡與行為分擔，應論以共同正犯。被告乙○○另犯刑法第三百四十五條以犯同法
    第三百四十四條為常業之常業重利罪，已如前述，其所犯上開二罪間，方法各異
    ，行為互殊，應予分論併罰。又被告戊○○前曾受如事實欄所載有期徒刑之執行
    ，此有臺灣高等法院被告全國前案紀錄表附卷可考，其於有期徒刑執行完畢後五
    年以內，再犯本件最重本刑為有期徒刑以上之刑之罪，為累犯，應依法加重其刑
    。
四、原審對於被告等人予以論罪科刑，固非無見。但查（一）被告向被害人所收取之
    利息額度，應係如附表二所載，原審未予明查，誤認被告收取如附表一所載之高
    利，即有違誤。（二）按沒收為從刑之一種，與主刑有不可分離之關係。（最高
    法院五十年度台上字第三九０號判決），換言之，沒收為從刑之一種，應隨主刑
    宣告，如係數罪併罰內有沒收必要者，須附隨宣告於該主刑之下方為適法，否則
    即無所據以定其應執行刑之主從各刑。（最高法院七十年度台上字第二０八八號
    判決參照）經查本件原審認定被告乙○○應成立常業重利罪及妨害自由罪，並認
    定扣案之電擊棒一支，係被告戊○○所有供其等被告犯妨害自由所用之物，但竟
    未分別附隨於各被告所經宣告妨害自由之主刑之下宣告沒收該支電擊棒，而獨立
    於判決主文最後一行宣告沒收該支電擊棒，揆之前揭說明，於法顯有未合。（三
    ）又查被告等人已經於本院審理前與被害人達成和解，被害人並到庭陳稱不願對
    被告等人再予追究，此有本院審理筆錄及雙方所立和解書足憑。原審未及將此作
    為刑法第五十七條第十款犯罪後態度之量刑參考因素，亦有未洽。被告上訴否認
    犯罪雖無足取，但原判決既有上揭可議之處，仍應由本院加以撤銷改判。
五、爰審酌被告等人除戊○○曾有犯罪紀錄外，其餘皆素行良好，其中被告乙○○經
    營地下錢莊，利用常人急須用錢思慮未周之人性弱點，以高利放貸，嚴重危害經
    濟秩序，進而夥同被告丙○○、戊○○、甲○○等年輕人，以暴力脅迫妨害自由
    之方式討債，惡性非輕，併被告乙○○高利放貸之金額、次數，及彼等犯後已與
    被害人成立和解等情及其他一切情狀，分別量處如主文所示之刑，且分別諭知易
    科罰金之折算標準，並就被告乙○○部分定其應執行刑及易科罰金之折算標準。
    。扣案之電擊棒係被告戊○○所有，且供本件共同犯妨害自由罪所用之物，依法
    自應宣告沒收。至被告乙○○所有之球棒、甩棍、電纜線，非屬違禁物，且查無
    證據與本案有所關連；另扣案之本票、支票、戶籍資料等物，均係告貸之人所有
    之物，提供質押予被告乙○○，非屬被告乙○○所有，均無宣告沒收之問題，附
    此敘明。
四、不另為無罪諭知部分：
（一）公訴意旨另以被告乙○○於八十九年間利用被害人蔡國禎、陳萬榮急須用錢，
      分別貸予十八萬元（先後各十二萬元、六萬元）、六萬元，取得顯不相當之重
      利，有關貸借款項予蔡國禎、陳萬榮等人雖不為被告乙○○所否認，然蔡國禎
      前未經通知傳喚到案說明，經原審多次傳喚亦未到庭，陳萬榮到庭則結證否認
      自己曾向被告柯宗榮借貸，證稱可能係身分證遭人冒用（原審九十年十一月二
      十日訊問筆錄參照），則此部分雖有放款借貸收取高額利息之事實，然無法證
      明被告乙○○係乘人急迫、輕率或無經驗而貸放款項，尚與刑法第三百四十五
      條、第三百四十四條之構成要件不合，本應諭知無罪，惟因公訴意旨認此部分
      與前揭認定常業重利部分係實質上包括一罪，爰不另為無罪之諭知。
（二）又公訴意旨以被告乙○○為達討債目的，乃基於恐嚇之概括犯意，恫嚇被害人
      丁○○稱：如果沒錢還的話，就找人出來擔保，否則就把你帶到山上修理等語
      ，以此加害生命、身體之事恐嚇丁○○，致生危害於其安全，嗣鄭美玉撥打丁○○之行動電話，乙○○接聽後即基於前述恐嚇之概括犯意，對鄭美玉揚言稱
      ：人在我這裡，如不還錢的話我就給他死等語，致鄭美玉、丁○○心生畏懼，
      足生危害於其安全，因認被告乙○○另涉犯刑法第三百零五條之連續恐嚇危害
      安全罪嫌。惟查，被告乙○○堅決否認有何右揭出言恐嚇被害人丁○○、鄭美
      玉之犯行，且被害人鄭美玉於原審調查中結證否認被告乙○○曾在電話中表示
      要讓被害人丁○○死這些話云云（原審九十年九月二十四日訊問筆錄參照），
      至被害人丁○○雖先指稱被告乙○○表示不還錢要將彼活埋，嗣又陳稱忘記事
      情經過，在查無其他積極證據下，自不能僅以被害人前後不一、且無其他證據
      相佐之指訴，即認被告乙○○涉犯恐嚇罪行，此部分不能證明被告乙○○犯罪
      ，原應為無罪之諭知，惟公訴意旨既認此部分與前揭妨害自由部分有牽連犯之
      裁判上一罪關係，亦不另為無罪之諭知。
五、據上論斷，應依刑事訴訟法第三百六十九條第一項前段、第三百六十四條、第二
    百九十九條第一項前段，刑法第二十八條、第三百四十五條、第三百零二條第一
    項、第四十七條、第四十一條第一項前段、第三十八條第一項第二款、第五十一
    條第五款，罰金罰鍰提高標準條例第一條前段、第二條，判決如主文。
本案經檢察官覃正祥到庭執行職務。
中      華      民      國      九十一      年    八    月      六      日
                    臺灣高等法院刑事第九庭
                                  審判長法  官  李  文  成
                                        法  官  官  有  明
                                        法  官  周  盈  文
右正本證明與原本無異。
如不服本判決應於收受送達後十日內向本院提出上訴書狀，其未敘述上訴之理由者並
得於提起上訴後十日內向本院補提理由書（均須按他造當事人之人數附繕本）。
                                        書記官  余  姿  慧
中      華      民      國      九十一      年    八    月      六      日
附錄：本案論罪科刑法條全文
刑法第三百零二條第一項：
私行拘禁或以其他非法方法，剝奪人之行動自由者，處五年以下有期徒刑、拘役或三
百元以下罰金。
刑法第三百四十五條：
以犯前條之罪為常業者，處五年以下有期徒刑，得併科三千元以下罰金。
附表一：
┌───┬────────┬─────┬────────┬──────┐
│借款人│ 借  款  日  期 │ 借款金額 │ 計  息  方  式 │質 押 物 品 │
│      │                │（新臺幣）│                │            │
├───┼────────┼─────┼────────┼──────┤
│      │  八十八年底    │三萬元（前│借貸三萬元，預扣│由余林梅蘭開
│      │                │後借二次）│利息四千元，每日│立三萬元本票│
│林梅蘭│                │          │償還一千元，三十│一紙並提供身│
│      │                │          │日還清。月息約十│分證影本供擔│
│      │                │          │三分。          │保之用      │
├───┼────────┼─────┼────────┼──────┤
│      │  八十九年八月  │十二萬元  │每月利息一萬元，│由江寶玉開立│
│      │                │          │三個月還清。月息│十二萬元本票│
│江寶玉│                │          │約八分。        │一紙並提供身│
│      │                │          │                │分證影本一紙│
│      │                │          │                │供擔保之用  │
└───┴────────┴─────┴────────┴──────┘
┌───┬────────┬─────┬────────┬──────┐
│      │  八十六年間    │四萬五千元│預扣利息八千元，│由蕭明珠開立│
│      │                │          │每日償還一千五百│九萬元本票一│
│蕭明珠│                │          │元，三十日還清。│紙供擔保之用│
│      │                │          │月息約十七分    │            │
├───┼────────┼─────┼────────┼──────┤
│      │八十七年或八十八│六萬元    │預扣利息二萬元，│由郭俊國開立│
│郭俊國│年七、八月間    │          │每日償還一千元，│六萬元本票一│
│      │                │          │六十日還清。月息│紙並提供身分│
│      │                │          │約三十三分      │證影本供擔保│
├───┼────────┼─────┼────────┼──────┤
│      │八十六年底      │六萬元    │預扣利息八千元，│由廖志堂開立│
│廖志堂│                │          │月息約十三分。  │六萬元本票一│
│      │                │          │                │紙並提供身分│
│      │                │          │                │證影本供擔保│
└───┴────────┴─────┴────────┴──────┘
┌───┬────────┬─────┬────────┬──────┐
│      │八十六年間      │十二萬元（│預扣利息二萬八千│由梁素蓮開立│
│      │                │前後借二次│元，每日償還二千│十二萬元本票│
│梁素蓮│                │）        │元，六十日還清。│一紙供擔保，│
│      │                │          │月息約二十三分。│其夫謝清祥並│
│      │                │          │                │在本票上背書│
├───┼────────┼─────┼────────┼──────┤
│      │八十九年四、五月│三萬元    │預扣利息一萬元，│由鄭貞文開立│
│鄭貞文│                │          │每日償還一千元，│三萬元本票一│
│      │                │          │三十日還清，月息│紙並提供身分│
│      │                │          │約三十三分。    │證影本供擔保│
├───┼────────┼─────┼────────┼──────┤
│      │八十七、八十八年│六萬元（前│預扣利息一萬元，│由丁○○開立│
│丁○○│左右            │後借二、三│每日償還二千元，│六萬元本票一│
│      │                │次）      │三十日還清，月息│紙並提供身分│
│      │                │          │約十六分。      │證影本供擔保│
└───┴────────┴─────┴────────┴──────┘
┌───┬────────┬─────┬────────┬──────┐
│      │八十七年六、七月│六萬元    │預扣利息一萬元，│由孔霞開立六│
│      │間              │          │每日償還一千元，│萬元本票一紙│
│孔  霞│                │          │六十日還清，月息│並提供身分證│
│      │                │          │約十六分。      │影本供擔保  │
├───┼────────┼─────┼────────┼──────┤
│      │八十九年十月、十│六萬元    │預扣利息一萬元，│由劉文景開立│
│劉文景│一月間          │          │每日償還二千元，│六萬元本票一│
│      │                │          │三十日還清，月息│紙並提供身分│
│      │                │          │約十六分。    │證影本供擔保│
└───┴────────┴─────┴────────┴──────┘
附表二：
┌───┬────────┬─────┬────────┬──────┐
│借款人│ 借  款  日  期 │ 借款金額 │ 計  息  方  式 │質 押 物 品 │
│      │                │（新臺幣）│                │            │
├───┼────────┼─────┼────────┼──────┤
│      │  八十八年底    │三萬元    │借貸三萬元，預扣│由余林梅蘭開│
│      │                │          │利息四千元，每日│立三萬元本票│
│林梅蘭│                │          │償還一千元，三十│一紙並提供身│
│      │                │          │日還清。月息約十│分證影本供擔│
│      │                │          │三分。          │保之用      │
├───┼────────┼─────┼────────┼──────┤
│      │  八十九年八月  │十二萬元  │每月利息一萬元，│由江寶玉開立│
│      │                │          │二個月還清。月息│十二萬元本票│
│江寶玉│                │          │約四‧二分。    │一紙並提供身│
│      │                │          │                │分證影本一紙│
│      │                │          │                │供擔保之用  │
└───┴────────┴─────┴────────┴──────┘
┌───┬────────┬─────┬────────┬──────┐
│      │  八十六年間    │四萬五千元│預扣利息八千元，│由蕭明珠開立│
│      │                │          │每日償還一千五百│九萬元本票一│
│蕭明珠│                │          │元，三十日還清。│紙供擔保之用│
│      │                │          │月息約十七‧七分│            │
├───┼────────┼─────┼────────┼──────┤
│      │八十七年或八十八│六萬元    │預扣利息一萬元，│由郭俊國開立│
│郭俊國│年七、八月間    │          │每日償還一千元，│六萬元本票一│
│      │                │          │六十日還清。月息│紙並提供身分│
│      │                │          │約十六‧五分    │證影本供擔保│
├───┼────────┼─────┼────────┼──────┤
│      │八十六年底      │六萬元    │預扣利息八千元，│由廖志堂開立│
│廖志堂│                │          │月息約十三‧三分│六萬元本票一│
│      │                │          │                │紙並提供身分│
│      │                │          │                │證影本供擔保│
└───┴────────┴─────┴────────┴──────┘
┌───┬────────┬─────┬────────┬──────┐
│      │八十六年間      │十二萬元（│預扣利息二萬元，│由梁素蓮開立│
│      │                │前後借二次│每日償還二千元，│十二萬元本票│
│梁素蓮│                │）        │六十日還清。月息│一紙供擔保，│
│      │                │          │約八‧三三分。  │其夫謝清祥並│
│      │                │          │                │在本票上背書│
├───┼────────┼─────┼────────┼──────┤
│      │八十九年四、五月│三萬元    │預扣利息一萬元，│由鄭貞文開立│
│鄭貞文│                │          │每日償還一千元，│三萬元本票一│
│      │                │          │三十日還清，月息│紙並提供身分│
│      │                │          │約三十三‧三分。│證影本供擔保│
├───┼────────┼─────┼────────┼──────┤
│      │八十七、八十八年│六萬元（前│預扣利息一萬元，│由丁○○開立│
│丁○○│左右            │後借二、三│每日償還二千元，│六萬元本票一│
│      │                │次）      │三十日還清，月息│紙並提供身分│
│      │                │          │約十六‧六分。  │證影本供擔保│
└───┴────────┴─────┴────────┴──────┘
┌───┬────────┬─────┬────────┬──────┐
│      │八十七年六、七月│六萬元    │預扣利息一萬元，│由孔霞開立六│
│      │間              │          │每日償還一千元，│萬元本票一紙│
│孔  霞│                │          │六十日還清，月息│並提供身分證│
│      │                │          │約八‧四分。    │影本供擔保  │
├───┼────────┼─────┼────────┼──────┤
│      │八十九年十月、十│六萬元    │預扣利息一萬元，│由劉文景開立│
│劉文景│一月間          │          │每日償還二千元，│六萬元本票一│
│      │                │          │三十日還清，月息│紙並提供身分│
│      │                │          │約十六‧六分。  │證影本供擔保│
└───┴────────┴─────┴────────┴──────┘
